臺灣臺北地方法院民事判決　　　　　　95年度重勞訴字第21號
原　　　告　甲○○
訴訟代理人　陳傳中律師
複代理人　　張人志律師
　　　　　　張信陽律師
被　　　告　日盛國際商業銀行股份有限公司
　　　　　　　　　　　　地下1.
法定代理人　乙○○
訴訟代理人　劉慧君律師
上列當事人間確認僱傭關係存在等事件，本院於民國96年3 月5
日言詞辯論終結，判決如下：
    主  文
原告之訴及假執行之聲請均駁回。
訴訟費用由原告負擔。
    事實及理由
一、按訴狀送達後，原告不得將原訴變更或追加他訴。但擴張或
    減縮應受判決事項之聲明者，不在此限。民事訴訟法第255
    條第1 項第3 款定有明文。本件原告於起訴時原請求：(一)確
    認兩造間僱傭關係存在，(二)被告應給付原告新台幣（下同）
    13,350,000元，及自起訴狀繕本送達被告翌日起至清償日止
    ，按年息5 ％計算之利息，(三)被告應自民國95年4 月1 日起
    至同意原告繼續提供勞務之日止，按月於每月1 日給付原告
    薪資150, 000元，並各期自每月2 日起按年息5 ％計算之利
    息，及(四)前開第(二)、(三)項請求，陳明願供擔保請准宣告假執
    行等語，嗣於本院審理中之95年9 月20日言詞辯論期日當庭
    變更請求內容如其聲明所示（見本院卷第68頁），乃單純減
    縮應受判決事項之聲明，其訴之變更即屬合法，應予准許，
    合先敘明。
二、原告方面：
    原告自80年2 月起，任職被告公司（原名：寶島商業銀行股
    份有限公司），年年考績優等或甲等，並於87年3 月間調任
    總行協理兼信託部經理，迄87年10月間因成為被告人事改組
    之犧牲品，先遭報告捏稱涉及鉅額不良債權調職為專門委員
    ，於87年10月間給予留職停薪處分，被告原以為如此即可屈
    辱原告，令原告知難而退自請離職，詎原告不屈不撓不願離
    職，被告即於88年5 月21日發函原告，不具任何理由解僱原
    告，被告所為顯然違反勞動基準法之規定，其解僱原告之行
    為不合法，兩造間僱傭關係仍存在。且被告解僱原告既不合
    法，堪認被告拒絕原告依原僱傭契約給付勞務，原告依民法
    第487 條規定，自得請求被告給付原告新資，而原告遭被告
    不法停職前每月薪資為150,000 元，原告既自90年4 月起未
    領取薪資迄今，計算至95年3 月31日止，被告共積欠原告薪
    資9,000,000 元，被告並應自95年4 月1 日起至同意原告繼
    續提供勞務之日止，按月給付原告薪資。爰依兩造間僱傭契
    約之法律關係提起本件訴訟，並聲明：(一)確認兩造間僱傭關
    係存在，(二)被告應給付原告9,000,000 元，及自起訴狀繕本
    送達被告翌日起至清償日止，按年息5 ％計算之利息，(三)被
    告應自95年4 月1日 起至同意原告繼續提供勞務之日止，按
    月於每月1 日給付原告150,000 元，並各期自每月2 日起按
    年息5%計算之利息，(四)前開第(二)、(三)項請求，陳明願供擔保
    請准宣告假執行。
三、被告方面:
  (一)原告自80年2 月起任職被告公司，經被告於81年3 月12日董
    事會決議聘任為桃園分行之經理人，因原告任職期間辦理授
    信業務違反授信規章，造成被告鉅額損失，經被告公司查核
    後，原告於87年10月間自願提出退職申請書向被告請辭，然
    原告同時表示願於3 至6 個月期間內，陸續向借款人催收逾
    放等語，被告遂未批准其請辭，改自87年10月29日起將原告
    調為專門委員並留職停薪方式處理，惟原告嗣後催收並無展
    獲，被告公司人事評議委員會於88年5 月15日決議對原告記
    大過並予解僱，並提呈被告公司常務董事會於88年5 月21日
    第3 屆董事會第45次會議決議予以解僱。
  (二)被告對原告之委任及解任，分別經被告公司81年3 月12日董
    事會及88年5 月21日常務董事會決議等節可知，原告係被告
    依公司法委任之經理人，依民法第549 條第1 項規定，被告
    本可隨時終止委任關係，無勞動基準法之適用。況原告於知
    悉被告著手調查其經辦業務，且調查結果對其不利後，即以
    健康欠佳、無法勝任工作為由，主動向被告請辭，又勞工終
    止契約之終止權屬形成權，於勞工行使權利時即發生形成效
    力，無須得相對人即雇主同意，故兩造間契約關係，已經原
    告向被告請辭而發生終止效力。
  (三)縱認本件有勞動基準法之適用，但被告擔任分行經理期間，
    有未依規定對抵押物追加設定且隱瞞徵信事實，對特定關係
    戶集中授信、對信用評等不良或還款能力欠佳之借戶仍予核
    貸，造成被告呆帳及逾放損失金額高達884,168,000 元，則
    被告依勞動基準法第12條第4 款，及以原告違反工作規則第
    11 條 第12款「員工執行業務，應切實遵守公司規章及有關
    法令」之規定，依工作規則第50條第6 項第5 款規定，有營
    私舞弊、收取回扣、圖利他人行為，視為違反勞動契約或工
    作規則情節重大，被告亦得不經預告終止契約。故被告終止
    契約並無違法。
  (四)又兩造係委任關係，已如前述，故原告依民法第487 條規定
    請求給付薪資，於法未合。且原告於向被告請辭後，長達7
    年以上時間未曾向被告要求復職、停止留職停薪或要求提供
    勞務，其主觀上顯無繼續提供勞務之意願，客觀上也未曾至
    被告公司上班，詎於事隔7 年之後始起訴確認兩造間契約關
    係存在，顯有違禁反言原則，亦有違誠信原則及法之安定性
    ，故原告請求被告同意其繼續提供勞務云云，業因其長期不
    行使而生權利失效之結果，從而，原告主張被告有受領勞務
    遲延情形，應給付薪資云云，顯不足採。加之原告於88年5
    月間向被告請辭及遭被告董事會決議解任職務時，係處於留
    職停薪狀態，縱認被告終止契約不合法，兩造間亦應回復至
    終止契約前留職停薪之狀態，在該狀態下原告無提供勞務之
    義務及請領薪資之權利，被告也無受領勞務、給付薪資之義
    務。另被告於90年4 月之後如有受僱他人，其轉向他處服勞
    務取得薪資亦應扣除。並聲明：駁回原告之訴及假執行之聲
    請。如受不利判決，請准供擔保宣告免為假執行。
四、本件經本院於95年9 月20日協商整理爭點，兩造同意本件不
    爭執事實及爭點如下（見本院卷第69、70頁）：
  (一)不爭執事項：
  1.原告自80年2 月起在被告公司任職，經被告銀行於81年3 月
    12日董事會決議聘任為桃園分行之經理人，於87年3 月間調
    任總行協理兼信託部經理，嗣於87年10月29日遭被告調任專
    門委員並留職停薪。
  2.被告公司人事評議委員會以原告任職期間辦理授信業務違反
    授信規章，造成被告鉅額損失為由，於88年5 月15日決議將
    原告記大過一次並予免職，業經被告公司常務董事會於88年
    5 月21日第3 屆董事會第45次會議決議予以解雇。
  (二)兩造爭執要點：
  1.兩造間契約關係是否已因原告自請離職而終止？
  2.兩造間之法律關係究係委任還是僱傭？
  3.被告解僱原告是否合於勞動基準法第12條第4款規定？
  4.即使解僱不合法，原告可否向被告請求受領勞務遲延之薪資
    ？
五、茲就上開爭點析述如下；
  (一)兩造間契約關係是否已因原告自請離職而終止？
    查兩造不爭執原告曾於87年10月間以「健康欠佳，無法勝任
    工作」為由，書立「退職申請書」交付被告，並有被告提出
    該退職申請書在卷可考（見本院卷第133 頁），但兩造復不
    爭執於原告提出該退職申請書後，被告徵得原告之同意，改
    將原告調任專門委員乙職，並以留職停薪方式處理（見本院
    卷第76、109 頁），堪認原告固曾為終止契約之意思表示，
    然嗣後業已撤回，兩造並均同意繼續渠等間契約關係。準此
    ，被告抗辯兩造間契約已經原告自請離職而終止云云，殊無
    可採。
  (二)兩造間之法律關係究係委任還是僱傭？
  1.按所謂委任，係指委任人委託受任人處理事務之契約而言。
    委任之目的，在一定事務之處理。故受任人給付勞務，僅為
    手段，除當事人另有約定外，得在委任人所授權限範圍內，
    自行裁量決定處理一定事務之方法，以完成委任之目的。而
    所謂僱傭，則指受僱人為僱用人服勞務之契約而言。僱傭之
    目的，僅在受僱人單純提供勞務，對於服勞務之方法毫無自
    由裁量之餘地（最高法院83年度台上字第1018號民事判決參
    照）。僱傭與委任，就其均有「勞務之給付」一節，固有其
    相似處，但僱傭係以「勞務給付」為契約之目的，而委任終
    極之目的乃在事務之處理，給付勞務僅為其手段，兩者究有
    區別。
  2.次按「公司得依章程規定置經理人，經理人有二人以上時，
    應以一人為總經理，一人或數人為經理。經理人之委任、解
    任及報酬，依左列規定定之：... 三股份有限公司須有董事
    過半數同意。置有總經理之公司，其他經理之委任、解任，
    由總經理提請後，依前項規定辦理；經理人須在國內有住所
    或居所」、「公司之經理人... 在執行職務範圍內，亦為公
    司負責人」。修正前公司法第29條、第8 條分別定有明文。
    顯然經理人在執行職務範圍內，為公司之負責人，而其委任
    及解任均須依法定程序為之。依前述程序而設置之經理人，
    公司法第29條已明文規定屬於「委任關係」。本件原告初於
    81年3 月12日經被告公司依據公司法第29條之規定，經董事
    過半數同意後委任為桃園分行經理，為13職等職位，嗣於87
    年4 月29日又經董事會過半數同意委任為總行總行協理兼信
    託部經理，被告並據此向主管機關財政部辦理公司負責人變
    更登記，有被告提出董事會會議紀錄2 份、銀行營業執照1
    紙在卷可稽（本院卷第20、137 、140 頁），原告受任過程
    核與修正前公司法第29條之規定相符，故原告自81年3 月12
    日起迄於87年10月29日遭調派專門委員之時止，均為被告委
    任之經理人。而原告身為被告公司經理人，依前揭公司法規
    定，於執行職務範圍內為公司負責人，且其既係公司授與經
    理權之人，就所任事務，自有為管理上一切必要行為之權，
    此觀之民法第553 條、第554 條第1 項規定自明，則其於受
    任經營事業有較大自主權，顯與一般勞工之單純聽命雇主指
    揮、監督不同，並非僱傭關係之勞工，與被告間契約性質應
    屬委任關係。
  3.雖被告於87年10月29日將原告調任相同職等之專門委員，且
    專門委員並無管理權限只負責專案業務，與經理為管理職不
    同，業據被告陳明在卷（見本院卷第109 頁），然原告一經
    調任專門委員後，即處於留職停薪狀態，並未實際從事任何
    專門委員之工作內容，為兩造所不爭執，原告並自承伊不知
    被改任為專門委員等語（見本院卷第106 頁背面），顯然被
    告並無改派原告為專門委員之真意，原告亦無調任專門委員
    之認知，僅因被告懷疑原告辦理授信業務有違反授信規章，
    造成被告鉅額損失，為對原告進行調查或令原告盡力彌補損
    失，又不願原告占用經理職缺，影響公司內部人員調升，始
    將原告安置新職稱，實則係令原告留職停薪，故原告調任專
    門委員乙節，尚不影響兩造間原為委任關係之契約性質。則
    以原告自81年3 月12日起至被告於88年5 月21 日 解僱原告
    之日止之任職期間，均係擔任經理人職務，與被告間屬委任
    之契約關係，且對於委任處理之事務有相當程度之裁量權，
    應不具勞動契約之從屬性性質，自無勞動基準法規定之適用
    ，應適用民法關於委任之規定。而依民法第549 條第1 項規
    定，委任契約之任何一方當事人，得隨時終止委任契約。故
    被告於88年5 月21日經第3 屆常務董事會第45次會議決議將
    原告解僱，於法並無違誤，兩造間委任契約之法律關係自此
    終止，原告主張被告解僱不合法云云，尚無足採。
  4.況按行使權利，履行義務，應依誠實及信用方法，為民法第
    148 條第2 項所明定。故權利者在相當期間內不行使權利，
    並因其行為造成特殊狀況，足以引起義務人之正當信賴，認
    為權利人已不欲行使其權利，若再為行使權利，致前後行為
    矛盾，當認為有違誠信原則而不得主張之。查本件原告經被
    告在88年5 月21日公告解僱後，於88年9 月9 日向桃園縣政
    府勞工局申請勞資爭議協調時，係訴求被告給付資遣費或改
    為記過由原告自行辭職等語，有被告提出該協調會議紀錄在
    卷可佐（見本院卷第149 頁），原告並於上開協調會無法達
    成共識後未及1 個月即轉赴他機構任職，亦有本院依被告聲
    請調閱原告投保資料表、原告90至94年綜合所得稅各類所得
    資料清單等存卷可考（見本院卷第87頁、第94至98頁），堪
    認原告自遭被告解僱時起，對其與被告間契約關係業經終止
    乙事並無爭執，亦無意再返回原職。又原告於經解僱後，迄
    其提起本件訴訟之95年4 月18日止，均未再返回被告公司上
    班，亦未有何通知被告準備給付勞務情事，為原告所不爭執
    （見本院卷第106 頁），則原告之行為已足以引起被告正當
    信任，認為原告不欲再主張其與被告間契約上權利，而被告
    公司人事幾經更迭，亦不可能任留空缺，長期虛位以待原告
    提起訴訟，原告於近7 年後始提起本件訴訟，顯有違誠信原
    則，被告既為此抗辯，原告依與被告間契約所得行使之權利
    應歸於消滅，故原告求為確認被告解僱無效，並訴請被告給
    付解僱無效期間之薪資云云，即屬無據。
  5.末以兩造間契約屬委任契約，且經被告合法終止，業經認定
    如前，故關於上開爭點(三)被告解僱原告是否合於勞動基準法
    第12條第4 款規定及(四)即使解僱不合法，原告可否向被告請
    求受領勞務遲延之薪資等節，即無審酌必要，附此陳明。
六、綜上所述，原告在被告公司任職期間，與被告間為委任契約
    關係，且原告於遭解僱後，未曾對其與被告間契約關係存在
    乙節為爭執，事隔多年再起訴主張解僱無效，應有權利失效
    原則之適用，從而，原告依兩造間僱傭契約之法律關係提起
    本件訴訟，請求：(一)確認兩造間僱傭關係存在，及(二)被告應
    給付原告9,000,000 元，及自起訴狀繕本送達被告翌日起至
    清償日止，按年息5 ％計算之利息，暨(三)被告應自95年4 月
    1 日起至同意原告繼續提供被告勞務之日止，按月於每月1
    日給付原告150,000 元，並各期自每月2 日起按年息5%計算
    之利息，均無理由，應予駁回。其訴既經駁回，其假執行之
    聲請亦失所附麗，應併予駁回。
七、本件事證已臻明確，兩造其餘主張陳述及所提之證據，經本
    院審酌後，認均不足以影響本判決之結果，均毋庸一一論述
    ，附此敘明。
八、結論：原告之訴為無理由，依民事訴訟法第78條，判決如主
    文。
中　　華　　民　　國　　96　　年　　3 　　月　　23　　日
                        臺灣臺北地方法院勞工法庭
                                法　官　管靜怡
以上正本係照原本作成。
如對本判決上訴，須於判決送達後20日內向本院提出上訴狀。
中　　華　　民　　國　　96　　年　　3 　　月　　23　　日
                    　　　　　　書記官　趙郁涵
